【裁判字號】    95,交聲,506
【裁判日期】    951212
【裁判案由】    違反道路交通管理處罰條例聲明異議
【裁判全文】
臺灣桃園地方法院交通事件裁定         95年度交聲字第506號
原處分機關  交通部公路總局新竹區監理所桃園監理站
異  議  人
即受處分人  甲○○
上列受處分人因違反道路交通管理處罰條例案件，對於交通部公
路總局新竹區監理所桃園監理站中華民國95年9 月25日桃監裁罰
字第裁52—Z00000000 號違反道路交通管理事件裁決書所為之處
分（原處分案號：內政部警政署國道公路警察局公警局交字第
Z00000000 號舉發違反道路交通管理事件通知單），聲明異議，
本院裁定如下：
    主  文
原處分撤銷。
甲○○汽車行駛於高速公路，不遵使用限制、禁止、行車管制及
管理事項之管制規則而未依規定使用路肩，處罰鍰新台幣陸仟元
，並記違規點數壹點。
    理  由
一、原處分意旨略以：異議人即受處分人甲○○於民國95年1 月
    1 日17時3 分許駕駛車號2811-FR 號自小客車，行經國道2
    號東向16公里處，因行駛路肩，依道路交通管理處罰條例第
    33條第1項規定，裁處異議人罰鍰新台幣（下同）6000元。
二、聲明異議意旨略以：異議人於95年1 月1 日17時3 分許駕駛
    車號2811-FR 號自小客車，行經國道2 號東向16公里處之外
    側車道，因後方貨車貼近逼駛，一再按喇叭並閃燈，而當時
    車流量大無法駛入內側車道，只好打右方向燈靠近右路肩行
    駛讓後車先行，該路段甚寬，異議人僅係靠右貼近，並未行
    駛路肩，異議人無端受罰，實難甘服，爰具狀聲明異議云云
    。
三、按行為後法律或自治條例有變更者，適用行政機關最初裁處
    時之法律或自治條例。但裁處前之法律或自治條例有利於受
    處罰者，適用最有利於受處罰者之規定，行政罰法第五條定
    有明文。查本件異議人即受處分人行為後，道路交通管理處
    罰條例第33條，業於94年12月28日修正公布，並於95年7 月
    1 日施行，比較修法前後對於汽車行駛於高速公路而不遵管
    制規定之違規行為之罰則，均處汽車駕駛人3000元以上6000
    元以下罰鍰，並記違規點數一點，依行政罰法第5 條規定，
    自應適用行政機關最初裁處時之法律即修正後道路交通管理
    處罰條例第33條第1 項、第63條第1 項第1 款之規定論處。
四、經查，內政部警政署國道公路警察局公警局交字第Z0000000
    0 號舉發違反道路交通管理事件通知單上記載該車違規行駛
    路肩，見警攔車掣單驟然由外側路肩變換內側車道等情，核
    與異議人自陳：當天基於安全考量，右輪壓跨路肩線，其當
    時係靠路肩行駛，並未全然行駛路肩，後隨即行靠車到正常
    行駛，並變換制內側車道等語大致相符，此有卷附之交通違
    規陳述單及查詢單可稽，是異議人當日右輪確有跨越路面邊
    線，並行駛於路肩之情形，自堪認定。而高速公路及快速公
    路交通管制規則第9 條第1 項第2 款規定：「汽車行駛高速
    公路及快速公路，不得在路肩上行駛，或利用路肩超越前車
    或倒車」，此所謂在路肩上行駛，並不僅限於車身完全進入
    路肩之情形，是異議人雖辯稱當時並未全然行駛路肩云云，
    亦無解於其行駛於路肩之違規。
五、綜上所述，異議人確有於前揭時、地駕駛前開自小客車行駛
    於高速公路而未依規定使用路肩之違規行為，其異議為無理
    由。惟查原處分漏未依道路交通管理處罰條例第63條第1 項
    第1 款之規定，並予記違規點數1 點，顯有違誤，故應由本
    院將原處分撤銷，另為裁定如主文第2 項所示。
據上論斷，應依修正前道路交通管理處罰條例第33條第1 項、第
63條第1 項第1 款，道路交通案件處理辦法第20條前段，裁定如
主文。
中    華    民    國    95    年    12    月    12    日
                  臺灣桃園地方法院交通法庭
                            法  官  王耀興
以上正本證明與原本無異。
如不服本裁定，應於裁定送達後5 日內向本院提出抗告狀。
                            書記官  劉晨輝
中    華    民    國    95    年    12    月    19    日


司法院資訊處製作；財團法人民間司法改革基金會備份。
